臺灣嘉義地方法院民事判決
110年度訴字第181號
原      告  甲女      （真實姓名年籍詳卷）


訴訟代理人  楊瓊雅律師                      
被      告  王耀賞  
訴訟代理人  黃冠偉律師
上列當事人間損害賠償事件，原告就本院109年度軍侵訴字第1號
妨害性自主案件提起附帶民事訴訟，經本院刑事庭以109年度軍
侵附民字第1號裁定移送前來，本院於民國110年9月23日言詞辯
論終結，判決如下：
    主  文
一、被告應該給付原告新臺幣（下同）900,000元，及自民國109
    年5月2日起至清償日止，按照年息百分之5計算的利息。
二、原告其餘之訴駁回。
三、本判決第一項在原告以300,000元供擔保後，可以假執行。
    但被告如以900,000元，為原告預供擔保後，可以免為假執
    行。
四、原告其餘假執行的聲請駁回。 　　
　　事實及理由
壹、程序方面：
    按行政機關、司法機關及軍法機關所製作必須公示之文書，
    不得揭露被害人之姓名、出生年月日、住居所及其他足資識
    別被害人身分之資訊，性侵害犯罪防治法第12條第2項有明
    文規定。原告提起本件訴訟，是基於被告妨害性自主的侵權
    行為事實，訴請被告損害賠償，依上開法條規定，本判決書
    自不得揭露被害人的身分識別資訊。因此，將原告及其兄嫂
    身分資訊分別以代號甲○及甲○之兄嫂表示，先予敘明。
貳、實體方面： 
一、原告主張：          
（一）雙方前為情侶，但已經在民國107年11月間分手。原告曾
      在分手前約定贈送外套給被告，被告遂藉此在108年1月3
      日與原告相約見面，並於當日晚間借住在原告所有，位於
      嘉義縣布袋鎮新塭的房屋內（下稱本件新塭住處。原告與
      其兄、嫂另同住在嘉義縣義竹鄉住處，地址均詳卷）。於
      次日（4日)下午，被告駕駛原告所有的車輛，搭載原告外
      出購買飲料、到釣蝦場釣蝦等處，此期間被告竟然基於以
      藥劑強制性交的犯意，在108年1月4日下午某時，在不詳
      地點，以不詳方式讓原告服用含有Triazolam（三唑侖，
      為苯二氮平類鎮定安眠劑）成分的不詳藥物，造成原告因
      此神智不清，被告再於同日下午5時左右，載同原告前往
      本件新塭住處，並將原告帶往2樓房間內，趁原告因服用
      藥物而神智不清，不顧原告因適逢經期而有出血情形，仍
      把被告的陰莖插入原告陰道，違反原告意願，對原告性交
      1次。
（二）之後因為原告哥哥即甲兄聯繫不到原告，前往本件新塭住
      處尋找，且因為該房屋上鎖，甲兄遂以長梯攀爬到2樓房
      間窗外，及破窗戶進入房間，才發現原告躺在床上，全身
      赤裸、下體流血，且神智不清、語無倫次，甲兄立即把原
      告送往嘉義長庚醫院救治。被告前開行為經本院以109年
      度軍侵訴字第1號刑事判決認定犯以藥劑為強制性交罪，
      判處有期徒刑8年2月。被告不服上訴後，經臺灣高等法院
      臺南分院（下稱臺南高分院）以110年軍侵上訴字第4號刑
      事判決上訴駁回。
（三）原告因本次被告妨害性自主行為，心靈受到極大創傷，身
      體權、貞操權受有嚴重損害，依照民法第184條第1項前段
      、第195條第1項規定，請求被告賠償精神慰撫金300萬元
      等語。
（四）聲明：
    ⒈被告應給付原告3,000,000元，及從起訴狀繕本送達隔天起
      到清償日止，按照年息百分之5計算的利息。
    ⒉原告願供擔保，請准宣告假執行。　　　　　　　
二、被告答辯：
（一）被告客觀上沒有使用強暴、脅迫、恐嚇、催眠術或其他違
      反意願的方法對原告性交：
　　⒈原告自己說在108年1月4日當天從與被告碰面時起到昏迷狀
      態止，原告飲用的飲料只有迷客夏的黑糖珍奶（下稱本件
      飲料），而本件飲料是原告要求被告購買，且原告稱全程
      觀看，並沒有離開過她的視線，並且被告也有與原告共飲
      ，如果本件飲料已經遭被告下藥，為何被告沒有昏迷。
　　⒉原告說血液濃度含有40顆鎮定劑，但本件飲料的容量只有5
      00CC，且所使用的吸管寬度小於0.5公分，實在是難以想
      像被告如何在已用膠膜封死封口的本件飲料内放入藥劑。
      即使被告把40顆鎮定劑磨成粉，再趁原告不注意時，把所
      有藥劑從吸管内灌入，此種份量的粉末與500CC液體的濃
      稠度，原告怎麼可能完全沒有察覺而飲用，原告說法不合
      理。
（二）原告在本件刑事案件的證述與客觀事實完全不符：
　　⒈原告主張在釣蝦場時，被告幫她把蝦餌綁在釣竿上後，之
      後所有情況她都沒有印象等語。但是依據本件刑事案件的
      證人丁００的證述，原告從進入釣蝦場到離開釣蝦場都是清
      醒狀態。
　　⒉原告主張不知道蘋果西打是何人購買，也沒有喝過該瓶蘋
      果西打等語。但是依據證人丁００的證述，原告有到釣蝦場
      櫃檯購買1瓶蘋果西打，原告前開證述也與客觀事實不符
      。
　　⒊原告原本否認曾經因為失眠或相關疾病而服用安眠藥，經
      檢察官提示翁桂芳精神科診所函文後，原告才稱是被告帶
      她去看醫生。但是翁桂芳精神科診所病歷資料主訴原告是
      失眠1-2星期，且看診對象為原告，因此並不可能是由被
      告代為回答醫師的問題。故原告一開始就刻意隱瞞有用安
      眠藥物等習慣。
　　⒋原告有在經營手機店，原告起初證述手機店晚上會比較忙
      ，有時需要2個人手等語，但是之後卻又稱在案發當天已
      經有事先跟工讀生講晚上要回家吃飯，不會回店裡，且是
      因為可以預測當天晚上來客數較少等語，則原告證述互相
      矛盾，不足採信。
　　⒌原告從偵查程序到審判程序，就本案事實情節都有虛偽陳
      述的情形，且虛偽陳述的目的顯然是要造成被告被認定有
      罪，故原告證述與事實不符，不可以採信。
（三）原告是在清醒的狀態自行走出釣蝦場，足以證明原告在離
      開釣蝦場前尚未服用藥物：
　　⒈Triazolam是屬於短效型安眠藥成分，通常服用後30分鐘就
      會發生藥效，1小時後就會進入昏睡狀態。雙方是在108年
      1月4日下午2時30分左右購買本件飲料，從被告購買本件
      飲料到上車都在原告視線中進行，被告上車後，原告就立
      即飲用本件飲料，之後就開車到處逛逛，大約4點左右前
      往釣蝦場，向釣蝦場購買時數2個小時，因此大概在6點左
      右離開釣蝦場。如果被告有在本件飲料加入藥劑，原告如
      何在飲用本件飲料的2個小時後以清醒的情況進入釣蝦場
      ，甚至在飲用飲料的4個小時後，也是以清醒的情況自行
      走出釣蝦場。
　　⒉由前開時序可以確認原告在離開釣蝦場前與被告相處的期
      間內，並不可能服用到具有Triazolam成分的飲料或食物
      。
（四）案發現場乾淨整齊與對於經期女生為強制性交的現場顯然
      不符：
　　⒈甲兄在本件刑事案件原本證述他把被子掀開，就看見原告
      全身沒穿衣服，下體在流血等語；之後又改稱原告流了多
      少血，他不知道，因為他沒有打開來看等語。但是經檢察
      官問：「被子是整齊的還是有點亂？」，甲兄證述：「算
      是很整齊。」，可知現場算是整齊，足見被告沒有對原告
      強制性交，如果被告是趁原告當時經期而強制性交，現場
      的棉被與床單一定沾滿經血，並且呈現混亂狀態。
　　⒉此外，甲兄有證述他進去浴室有看到血跡，好像是有水沖
      過的痕跡等語，則比對前開「算是很整齊」的證述，應該
      是雙方發生性行為後，原告趁被告離去後，才到浴室沐浴
      ，因此浴室還留有血跡，而原告沐浴後才回去躺在床上，
      所以被子呈現整齊狀態。
（五）原告在107年11月26日的傷害事件後，仍然與被告交往，
      且本件刑事案件的證人陳００的證述不足以作為本件的補強
      證據：
　　  原告在本件刑事案件證稱因為全家人都反對，所以她才被
      趕到住在本件新塭房屋等語。此外，訴外人陳００在本件刑
      事案件證稱107年11、12月傷害事件後，還有看到被告仍
      然在原告家附近，還是會看到被告與原告一起出現，傷害
      之後雙方還是有持續在來往等語。
（六）原告因為被告欺騙她的感情而心生憤怒：
　　⒈原告在本件刑事案件證稱被告有向她表示會把婚姻解決後
      給她名分，結果被告並沒有等語，而當時原告證述時，表
      情與情緒都是呈現憤怒的狀態，與一般性侵害受害者的反
      應明顯不同，但因為刑事案件的筆錄是委外轉譯，該憤怒
      的情狀並沒有記載在筆錄，如果有必要可以勘驗原告當時
      證述的錄影錄音畫面。
　　⒉足見原告是因為被告沒有依照約定而心生憤怒，更是在憤
      怒的心情下，設計本件情節讓被告受到刑事制裁。
（七）甲兄和原告嫂嫂即甲嫂下列證述顯然不實在，都不足以作
      為本件的補強證據：
　　⒈甲兄在本件刑事案件證稱他不知道雙方有在交往，並表示
      他不會管原告的事，原告有自己的自由，他不會干涉原告
      想要做什麼等語。但是甲嫂卻是證稱全家都反對雙方交往
      等語，並且原告也是證稱家裡的人對原告堅持要和被告交
      往是不能諒解，甚至是非常反對等語，足見甲兄是知道被
      告，並且反對雙方交往乙情，故甲兄前開證述顯然與事實
      不符，不足以採信。
　　⒉甲兄在本件刑事案件證稱是原告父親向他說原告手機最後
      收訊的基地台在新塭附近等語。但是甲嫂卻是證述他們到
      義竹派出所後，沒有人說原告在哪裡，且在他們回家之後
      ，警察應該是通知甲兄定位等語。則究竟是何人通知或者
      如何知悉案發當時原告在本件新塭房屋處，前開證述矛盾
      且顯然不合理。
（八）綜上，沒有事證可以證明被告有在原告飲用的飲料中施用
      藥劑，也沒有辦法證明被告是對原告強制性交。事實上雙
      方當天發生的性交行為是合意性交，原告是與被告合意性
      交後，再自行服用安眠藥物，然後誣陷被告是使用藥劑對
      她強制性交，所以被告並沒有侵害原告身體權、貞操權的
      行為，原告主張顯然不足以採信。
（九）聲明：原告之訴駁回。如受不利之判決，願供擔保請准  
            宣告免予假執行。
三、法院的判斷：
（一）原告主張被告有以藥劑強制性交的侵權行為，可以相信為
      真：
    ⒈本件原告主張被告對原告以藥劑強制性交，原告對被告提
      出刑事告訴後，由嘉義地檢署檢察官提起公訴，經本院刑
      事庭審理結果，認被告犯刑法第222條第1項第4款之以藥
      劑強制性交罪，以109年度軍侵訴字第1號判處有期徒刑8
      年2月，被告不服提出上訴，經臺灣高等法院刑事庭以110
      年度軍侵上訴字第4號刑事判決駁回上訴的情形，為雙方
      所不爭執，並有本院109年度軍侵訴字第1號刑事判決、臺
      南高分院刑事庭110年度軍侵上訴字第4號刑事判決在卷可
      佐，可以採信為真實。
    ⒉被告不爭執事發當日曾與原告為性交行為，但否認有以藥
      劑對原告為強制性交。但是，原告在警詢、偵訊及刑事案
      件一審審理時都證稱：108年1月4日早上11點多接到被告
      用電話連繫我，要見面，但我沒有理他。到下午2點多，
      我問被告要不要一起去送貨。後來被告載我去跟客人面交
      手機，再去迷客夏買飲料，之後到釣蝦場，我去買一包誘
      餌，被告幫我把誘餌掛在釣竿上，之後其他我都沒有印象
      。是隔天早上我大嫂跟我說我哥哥昨天晚上在本件新塭住
      處2樓房間發現我全裸無意識躺在床上，家人送我去醫院
      驗傷，體內驗出安眠藥跟鎮定劑等語（見警卷第8至30頁
      ，108年度他字第96號卷第205至206頁，109年度軍侵訴字
      第1號卷一第213至214頁、第219至226頁）。
    ⒊證人甲兄在刑事案件一審審理時證稱：1月4日下午我還在
      工作，我老婆跟我說原告的聲音聽起來怪怪的，打電話給
      她也都不接，我們找不到人，覺得事情不對，就去義竹派
      出所報警。警察說原告手機最後基地台位置在新塭附近。
      我之後到本件新塭住處鐵門是放下來，我從2樓攀爬打破
      玻璃進入。我看到原告沒有穿衣服，下體流血。我叫她都
      叫不醒，叫了一段時間，她才有反應，我跟她說話，她卻
      語無論次等語（見109年度軍侵訴字第1號卷一第254至257
      頁）；證人甲嫂在刑事案件一審審理時證稱：1月4日原告
      有答應要在晚上6點前回嘉義縣義竹鄉住處一起吃飯，我
      在6點前跟原告通話，發現原告神智不清，而且我二姊有
      事聯絡原告後，跟我們說原告的精神狀況好像不好，我們
      又找不到原告，晚上才去派出所報案，警察通知我們原告
      手機定位是在本件新塭住處附近等語（見109年度軍侵訴
      字第1號卷一第272至275頁）；證人陳００在偵訊時證稱：1
      08年1月4日下午，原告手機店員工打電話給我，說找不到
      原告，說原告電話中答非所問，很小聲，沒有力氣等語。
      （見108年度軍偵字第17號卷第118頁）。
    ⒋原告在刑事案件歷來所為的證述內容，對於當日下午與被
      告單獨見面，有一同面交手機、購買飲料、前往釣蝦場釣
      魚，但其後原告已意識不清，是當日晚間經家人發現原告
      全裸無意識躺在床上，送醫驗傷等基本事實，前後證述一
      致。也跟證人甲兄、甲嫂、陳００證稱原告在事發當天下午
      就呈現神智不清的狀態，因家人找不到原告，當晚向警方
      報案，經警方定位後，發覺原告可能在本件新塭住處，經
      甲兄前往查看，因無法開啟大門，才攀爬到2樓破窗而入
      ，發現原告全裸、意識不清、下體流血躺在床上，才將原
      告送醫等內容相吻合。
    ⒌另外，原告確實在108年1月4日晚間，經甲兄送醫後，經醫
      院人員採集其尿液、血液檢驗，結果原告的尿液及血液中
      均鑑驗出Triazolam成分，且Triazolam屬於第三級管制藥
      品，是用於對失眠症治療的藥物，作用為鎮靜與安眠，有
      臺北榮民總醫院臨床毒物與職業醫學科檢驗報告、衛生福
      利部食品藥物管理署查詢資料在卷可稽（見警卷第164頁
      ，109年度軍侵訴字第1號卷二第45頁），也與原告所稱事
      發當時失去意識等情形相符。更可佐證原告遭被告為性交
      行為時，確實有因體內Triazolam藥性作用以致意識模糊
      。所以，綜合上開證據資料，原告前開指訴，是可以採信
      。
    ⒍被告雖辯稱依釣蝦場員工丁００的證述，原告於進出釣蝦場
      時為清醒狀態，足證其離開釣蝦場時尚未服用藥物，原告
      所述不實等語。但是，依據臺北榮民總醫院回函稱「臨床
      上很難依據單次血液或尿液藥物檢驗的結果，而推算受檢
      驗人服用苯二氧平顯鎮定安眠劑之時間和劑量。如果要估
      算服用相關藥物之可能時間及劑量，其實必須依靠多次定
      量血液中安眠藥的藥物濃度，而非尿液中的藥物或藥物代
      謝物濃度，方有可能根據藥物動力學資料推估相關的數值
      。因此根據本案有限的尿液檢驗資料，並無法判斷被害人
      服用安眠藥之可能時間及劑量。服用該藥物後是否對人體
      產生上述影響，以及該藥物之藥效持續時間，會受到使用
      藥物的時機、用藥劑量、個人對藥物的耐受程度、是否長
      期使用該藥物或相同藥理作用之藥物、是否併用酒精或其
      他類似作用之物質、個人對藥物的吸收與代謝速率、使用
      其他藥物可能造成的交互作用、是否有肝臟或腎臟功能異
      常等多項因素影響；因此宜參照藥物使用人當時之精神狀
      態、就醫當時之病歷紀錄、過去毒藥物的使用狀況、當時
      是否併用酒精或其他類似作用的藥物等資料綜合參酌。」
      等語，有臺北榮民總醫院109年9月23日北總内字第109150
      0758號函在卷可參（見109年度軍侵訴字第1號卷一第143
      至144頁）。可見，服用Triazolam後意識狀態，會因藥物
      劑量、使用時機、個人體質等因素而有差異。就難僅憑證
      人丁００證述，可認定原告在進入釣蝦場前或在釣蝦場期間
      未服用Triazolam藥物，並進而推論原告所述不實。被告
      此部分的辯解，難以採信。
    ⒎原告在偵訊時證稱：醫院對我抽血檢查，體內有40至50顆
      安眠藥的成分，是我嫂嫂跟我說體內驗到安眠藥、鎮靜劑
      等語（見108年度他字第96號卷第207頁）；證人甲嫂在刑
      事案件一審審理時證稱：當時醫院有對原告抽血，我有問
      社工，社工就說這個成分不低。原告問我她那天發生什麼
      事情，怎麼都不記得，我就跟她說，你體內有藥物成分，
      可能是安眠藥，我就跟原告說有40幾顆，我只是給原告一
      個說詞，因為我不確定等語（見109年度軍侵訴字第1號卷
      一第284頁）。原告這部分所述內容，雖然因為本件尚乏
      證據足以認定被告究竟是以何種方式?一次或多次?投入多
      少劑量Triazolam使原告服用?但原告是因聽聞其嫂嫂轉述
      ，並非要刻意渲染或誇大，且此不影響原告所指訴遭被告
      性侵的基本事實，被告以此辯稱，原告指述不實，就無法
      採信。
    ⒏又甲兄及甲嫂就是否知悉雙方仍有往來及由何人通知甲○案
      發所在處等枝微末節細項的陳述縱稍有歧異，但不影響他
      們二人就本件案發重要情節的歷次證述都相互吻合，被告
      以此辯稱甲兄、甲嫂證述不可採，也不能採信。 
    ⒐被告另辯稱原告是基於對被告欺騙原告感情心生憤怒才設
      計本件情節等語。但是，證人甲嫂於刑事案件偵查中證稱
      ：在108年1月4日晚上約11、12點，被告約我在醫院附近
      見面，被告見面後對我說：「我知道你們不會放過我」，
      叫我回去跟甲○的父母說請留一條後路給他，至少讓被告
      可以拿到退伍金。」等語（見108年度軍偵字第17號卷第3
      4至35頁）；證人甲兄於刑事案件偵查中證稱：被告與我
      通話時，一直說「哥，我知道錯了，可不可以放過我，大
      家好聚好散」等語（見108年度軍偵字第17號卷第35頁）
      。也與被告於108年1月5日凌晨2時38分許，曾以LINE傳送
      「就照妳家人的意思我消失」、「好聚好散給條後路走好
      嗎？」等訊息給原告（見108年度軍偵字第17號卷第57頁
      ）一致；且證人甲嫂證稱被告案發後擔心甲○對他提告，
      無法拿到退休金，也與被告軍中同袍在108年1月6日以LIN
      E與甲○聯繫時，也對甲○說：「如果甲○對被告提出刑事告
      訴，被告一百多萬元退休金就無法領取」等語（見108年
      度軍偵字第17號第65頁）相符。可見證人甲兄、甲嫂證述
      實在。如果本件是原告故意設計誣陷被告，被告豈會在事
      後向原告及其家人苦苦哀求原諒，顯與常理相違。被告此
      部分的辯解，也難以採信。
（二）被告應賠償原告精神慰撫金90萬元：
   ⒈按因故意或過失，不法侵害他人之權利者，負損害賠償責任
     。又不法侵害他人之身體、健康、名譽、自由、信用、隱
     私、貞操或不法侵害其他人格法益而情節重大者，被害人
     雖非財產上之損害，亦得請求賠償相當之金額，民法第184
     條第1項前段及第195條第1項前段分別有明文規定。
   ⒉按不法侵害他人之身體、健康、名譽、自由、信用、隱私、
     貞操，或不法侵害其他人格法益而情節重大者，被害人雖
     非財產上之損害，亦得請求賠償相當之金額。其名譽被侵
     害者，並得請求回復名譽之適當處分，民法第195條第1項
     定有明文。又按不法侵害他人人格權，被害人受有非財產
     上損害，其請求加害人賠償相當金額之慰撫金時，法院對
     於慰撫金之量定，應斟酌實際加害情形，所造成影響、被
     害人痛苦之程度、雙方之身分地位、經濟情形及其他各種
     狀況，以核定相當之數額（最高法院51年台上字第223號判
     例參照）。
   ⒊本院經參酌雙方自陳的學經歷、收入狀況(見警卷第1頁，本
     院卷第35頁)，並斟酌被告為滿足性慾，竟使用含Triazola
     m的藥物對其為強制性交的行為，致使原告身心蒙受打擊等
     一切情狀，認為原告請求精神慰撫金應以90萬元為適當。
四、結論，原告依照民法第184條第1項前段、第195條第1項前段
    規定，請求被告給付90萬元，及自起訴狀繕本送達被告隔日
    即109年5月2日起至清償日止，按年息百分之5計算的利息，
    為有理由，應予准許，超過的部分，就沒有依據，應該駁回
    。
五、原告表明願意提供擔保，聲請宣告假執行，被告也表明願意
    提供擔保，聲請免為假執行，就原告的請求有理由部分，都
    與法律規定相符，本院分別定相當的擔保金額准許之。至於
    原告請求不被准許部分，因為原告的請求已經駁回，所以不
    應准許。
六、本件判決事證已經明確，雙方其餘攻擊防禦方法及舉證，審
    核後對於判決結果不生影響，就不一一論駁，併此說明。
七、本件是原告提起刑事附帶民事訴訟，由刑事庭合議裁定移送
    本院民事庭事件，免納裁判費，本件訴訟中也沒有產生其他
    訴訟費用，所以沒有訴訟費用額確定及諭知負擔，併此敘明
    。　
八、據上論結，本件原告之訴一部為有理由，一部為無理由，因
    此判決如主文。　　　
中　　華　　民　　國　　110 　年　　10　　月　　14　　日
                  民事第一庭     法　官  吳芙蓉
以上正本係照原本作成　　　　　　　　　
如對本判決上訴須於判決送達後20日內向本院提出上訴狀 
如委任律師提起上訴者，應一併繳納上訴審裁判費。 　　　　
中　　華　　民　　國　　110 　年　　10　　月　　18　　日
                                 書記官　王立梅